【裁判字號】    94,易,1636
【裁判日期】    950425
【裁判案由】    毒品危害防制條例
【裁判全文】
臺灣高雄地方法院刑事判決              94年度易字第1636號
    公  訴  人  臺灣高雄地方法院檢察署檢察官
    被      告  甲○○
    選任辯護人  陳崇善律師
上列被告因違反毒品危害防制條例案件，經檢察官提起公訴（94
年度毒偵字第4415號），本院判決如下：
    主  文
甲○○施用第二級毒品，累犯，處有期徒刑伍月，如易科罰金，
以佰元折算壹日。
    事  實
一、甲○○於民國91年間因施用第一級毒品案件，經本院91年度
    訴字第2671號判決處有期徒刑7 月確定，另因違反槍砲彈藥
    刀械管制條例案件，經臺灣嘉義地方法院92年度簡字第18號
    判決處有期徒刑3 月確定，經定應執行刑為9 月，甫於92年
    12 月24 日執行完畢。另因施用毒品案件，經本院91年度毒
    聲字第31 82 號裁定送強制戒治，於92年1 月10日停止戒治
    釋放出監。詎仍不知悔改，未戒除毒癮，明知甲基安非他命
    為毒品危害防制條例第2 條第2 項第2 款明定之第二級毒品
    ，不得施用或持有，仍於前述強制戒治執行完畢釋放後5 年
    內，復基於施用第二級毒品之犯意，於94年2 月6 日9 時為
    警採尿回溯96小時內之某時，在不詳地點，以不詳方式施用
    第二級毒品甲基安非他命1 次，嗣經警於94年2 月6 日9 時
    許，通知甲○○採尿送驗呈甲基安非他命陽性反應，始悉上
    情。
二、案經高雄縣政府警察局林園分局報告臺灣高雄地方法院檢察
    署檢察官偵查起訴。
    理  由
壹、程序事項：
一、按除法律另有規定外，實施刑事訴訟程序之公務員因違背法
    定程序取得之證據，其有無證據能力之認定，應審酌人權保
    障及公共利益之均衡維護，刑事訴訟法第158 條之4 定有明
    文。被告及其辯護人對於起訴書所載「長榮大學確認報告」
    ，均表示不同意作為證據（見94年11月7 日準備程序筆錄第
    2 、3 頁），而該確認報告係由司法警察人員因被告係列管
    毒品人口，經警通知定期採尿後，主動依職權採集被告尿液
    送往檢驗，依刑事訴訟法第159 條第1 項之規定，該確認報
    告係屬傳聞證據，且該確認報告係針對具體個案為之，非屬
    刑事訴訟法第159 條之4 所定公務員職務上製作之文書，不
    符合傳聞證據之例外規定。然對於上開確認報告，應衡酌其
    違背法定程序之情節、主觀意圖、侵害被告權益之輕重、被
    告犯罪所生之危害、禁止使用該證據對預防將來違法取得證
    據之效果、對被告訴訟上防禦不利益之程度等，該項證據之
    採納，對人權保障及公共利益之均衡維護並無不利益之影響
    ，依刑事訴訟法第158 條之4 規定，上開確認報告尚非無證
    據能力，最高法院93年度台上字第5275號判決意旨參照，合
    先敘明。
貳、實體事項：
一、訊據被告甲○○矢口否認有何施用第二級毒品犯行，辯稱：
    自92年出獄後就沒有再施用毒品，不知為何尿液檢驗報告會
    有第二級毒品反應，前幾次有做尿液檢查也沒有第二級毒品
    反應，長榮大學確認報告之檢測過程有誤差，94年2 月6 日
    前後曾有服用感冒藥云云。辯護意旨另以：（一）94年2 月
    6 日當日非由丙○○○○執行採尿，被告先前接受尿液檢驗
    之報告，均呈陰性反應，長榮大學確認報告呈甲基安非他命
    陽性反應，可能係因尿液遭錯放或掉包；（二）被告於94年
    2 月6 日採尿前曾服用含有Pinska-LP SRFC Tab. 成分之感
    冒藥，該藥物之化學結構形式上與甲基安非他命相似，在檢
    驗上有造成混淆之可能，本案於偵查中，莊志平醫師曾提供
    檢察官一份中國化學製藥股份有限公司函文，表示「Pseudo
    ephedrine 與Methylam phetamine化學結構形式上非常相似
    ，在定性試驗時，發生偽陽性機會很大」外，並附上分子結
    構圖以為參考。該兩種物質同樣植基於以一個苯環為其他功
    能鍵（功能基）鏈結之基礎，而且同樣貝有CH3 甲基之功能
    基，於儀器分析上本來即有混淆之可能，被告曾私下服用上
    開藥品後，至各醫院檢驗，亦有在服藥前檢查係陰性反應，
    卻在服藥後呈陽性反應之情形，應對被告於94年2 月6 日之
    尿液檢驗再重新驗證；（三）本件尿液經高醫複驗之結果較
    可採，相較於第二次個案之檢驗，第一次是同時檢驗很多人
    ，可能容有疏失或誤差，高醫技術應該是比較被接受的；（
    四）針對尿液中甲基安非他命分解速率來說，本件由長榮大
    學檢驗結果，認定被告尿液中含甲基安非他命之濃度甚高，
    不可能在9 個月後分解至檢驗不出甲基安非他命陽性反應之
    程度，故長榮大學確認報告係不正確云云。經查：
（一）被告於94年2 月6 日9 時為警採尿回溯96小時內之某時，
      在不詳地點，以不詳方式施用第二級毒品甲基安非他命1
      次，嗣經警於94年2 月6 日9 時採集被告親自排放尿液送
      驗之事實，業經證人即檢驗被告尿液之警員陳文熙於本院
      審理中到庭結證稱：被告當日採尿送驗紀錄表上所蓋送驗
      人員之印章為其所有，其與另外一位同事王勝裕互相配合
      處理，該紀錄表上字跡雖非其所寫，但是蓋其印章就應該
      是其採集尿液，通常是同事王勝裕寫，其採尿，然後將嫌
      疑人尿液共同封箋送箱，（問：採集的尿液如何確認是本
      人？）由嫌疑人在封箋上蓋指紋，（問：你是否說採尿人
      員蓋你的章，雖然送驗紀錄表的字跡不是你的，但還是你
      採尿的？）是的，（問：依照你的說法，本件是你採尿？
      ）是（見本院95年2 月14日審判筆錄第101 頁），是證人
      陳文熙與被告並無怨隙，當不致甘冒偽證風險，扭曲對被
      告採尿過程之事實，足認證人陳文熙之結證堪以採信。另
      本院於95年2 月14日當庭對被告採尿，將被告於94年2 月
      6 日所採集之尿液，送請高雄醫學大學附設中和紀念醫院
      比對尿液血型，以免疫分析分析法檢驗結果，2 瓶尿液血
      型均為Non secretor，此有該醫院95年3 月28日檢驗結果
      報告單1 紙在卷可查（見本院卷），該檢驗報告認有40％
      之人屬此型，無法由尿液血型判斷是否屬同一人，然上開
      檢驗結果並無法證明本件2 瓶尿液係由不同人所排放之尿
      液。再者，被告於94年2 月6 日採尿後，被告於該分局列
      管毒品人口尿液檢驗採集送驗紀錄表（檢體編號9629號）
      上簽署「甲○○」名字及指紋印，係由被告親自簽署按印
      ，94年2 月6 日於鳳山分局採尿室由警員陳文熙採集之尿
      液，其上封緘亦為被告「甲○○」親自簽署按印，此分別
      有高雄縣政府警察局林園分局94年11月21日高縣林警偵字
      第0940016338號函、94年4 月4 日被告之警詢筆錄1 份在
      卷可查（見本院卷第56頁以下，警卷），而被告於本院審
      理中亦坦承在警詢時有承認是自己之尿液，但有跟警察說
      那非其之尿液，警察就生氣了（見95年4 月11日審判筆錄
      第5 頁），從上述證據以觀，被告於94年2 月6 日之採尿
      過程並無瑕疵，被告及辯護人嗣後空言指稱採尿人員有誤
      、94年2 月6 日所採之尿液非其所有，尿液遭錯置、調包
      云云，係屬事後卸責之詞，不足為採。
（二）辯護人固稱：被告於94年2 月6 日採尿前曾服用含有Pins
      ka-LP SRFC Tab. 成分之感冒藥，該藥物之化學結構形式
      上與甲基安非他命相似，在檢驗上有造成混淆之可能，由
      長榮大學檢驗於94年2 月6 日9 時採集之尿液，可能係誤
      判云云。查上開Pinska-LP 成分為：LORATADINE 5mg（屬
      抗組織胺成分），PSEUDOEPHEDRINE SULFATE 60mg（擬交
      感神經興奮藥物）；Pseudoephedrine 屬麻黃素類品，不
      是甲基安非他命也不會代謝成甲基安非他命或安非他命；
      Pseudoephedrine 之結構與甲基安非他命相似，篩檢方法
      極易造成假陽性，所以非正確之分析方法可能造成誤判；
      服用Pseudoephedrine 不會造成尿中甲基安非他命出現，
      以GC-MS 檢驗可排除，所以不會造成偽陽性反應，此分別
      有財團法人私立高雄醫學大學附設中和紀念醫院94年11月
      17日高醫附密字第0940003439號函、95年1 月10日高醫附
      密字第0950000090號函各1 紙在卷可參（見本院卷第54、
      55、79、80頁），另長榮大學對於濫用藥物之鑑定過程，
      均依行政院衛生署公告之「濫用藥物尿液檢驗作業準則」
      進行檢驗；初步篩檢以日本HITACHI 7150酵素免疫分析儀
      進行檢驗，確認檢驗以美國AGILENT 6890GC/5973MSD氣相
      層析質譜儀進行檢驗，確認檢驗呈陽性反應的檢體判定為
      「陽性」，此有長榮大學94年11月15日長大毒字第094000
      6091號函在卷可憑（見本院卷第52、53頁）。而以氣相層
      析質譜儀之方法作藥物及其代謝產物之定性及定量分析檢
      驗者，幾乎不會有偽陽性反應產生，亦即如尿液中未含有
      毒品之反應者，即不可能產生因藥物所引起之偽陽性反應
      ，業據行政院國軍退除役官兵輔導委員會榮民總醫院83年
      4 月7 日（八三）北總內字第03039 號函釋可資參照；又
      服用甲基安非他命後24小時內，約有服用量之30% 以原態
      排泄於尿液中，3 至4 天內排泄總量約為90% ，而於尿液
      中排出之最長時限，受施用劑量、施用方式、個人體質及
      其代謝情況等因素影響，因個案而異，安非他命一般可檢
      出之最長時間為服用後1 至4 天等情，亦經行政院衛生署
      藥物食品檢驗局81年2 月8 日藥檢壹字第001156號函釋可
      查。依上開說明Pseudoephedrine 藥物，如以正確分析方
      式係無造成誤判之可能，而長榮大學就濫用藥物之尿液檢
      驗方式，於初步篩檢、確認方式均依照依行政院衛生署公
      告之「濫用藥物尿液檢驗作業準則」進行檢驗，而尿液經
      氣相層析質譜儀之方法作藥物及其代謝產物之定性及定量
      分析檢驗者，不會有偽陽性反應產生，縱認被告於94年2
      月6 日採尿前，曾服用Pseudoephedrine 藥物，惟長榮大
      學對尿液所作之檢驗方式及程序，尚難認長榮大學之確認
      報告有何錯誤、不當或誤判之虞，故長榮大學之確認報告
      誠屬可信，足徵被告於前述採尿時起回溯96小時內之某時
      ，應有施用上揭毒品之情事為真實。辯護人主張要求長榮
      大學提出被告尿液之檢驗過程，包括儀器分析之數據、圖
      表、檢驗操作標準作業流程、儀器歷史校正資料等，為無
      必要，蓋藥物濫用之檢驗機構係接受大量尿液檢驗，由相
      同儀器、相同方式為之，本件由長榮大學檢驗之尿液，既
      屬被告親自排放，前已敘明，則長榮大學依照衛生署公告
      之準則進行檢驗，其檢驗儀器不可能單就被告之尿液發生
      誤差，附此敘明。至於被告曾私下服用上開藥品後，至各
      醫院檢驗，亦有在服藥前檢查係甲基安非他命陰性反應，
      卻在服藥後呈陽性反應之情形乙節，被告從事上開檢驗之
      日期均在94年2 月6 日之後，此有94年6 月刑事陳述狀1
      份在卷可查（見94年度毒偵字第4415號第33頁），核與本
      件犯罪事實無關，況上開檢驗係可能因人為因素而產生甲
      基安非他命陰、陽性差異之結果，委無足採。
（三）辯護人認本院依其聲請於94年11月15日將上開尿液送往高
      雄醫學大學附設中和紀念醫院之複驗結果為正確，蓋因長
      榮大學之確認報告中，被告尿液中甲基安非他命之濃度高
      達4574ng/ml ，依尿液中毒品正常、自然分解速率而言，
      不可能在9 個月內完全分解至無法驗出之程度，顯見長榮
      大學確認報告之數據有錯誤之處，況相較於第二次個案之
      檢驗，第一次是同時檢驗很多人，可能容有疏失或誤差，
      故長榮大學確認報告係不正確云云。本件被告於94年2 月
      6 日之採尿，於94年11月7 日送高雄醫學大學附設中和紀
      念醫院複驗，就被告尿液中甲基安非他命之反應，呈陰性
      反應，此有該醫院於94年11月29日之檢驗報告1 紙在卷可
      查（見本院卷第62頁），然已排泄尿中之毒品會自然分解
      ，如原始尿液濃度不高，經過室溫儲存半年以上，尿中毒
      品已分解到GC-MS 偵測極限之濃度以下時，則以GC-MS 無
      法再檢出毒品之存在，此有財團法人私立高雄醫學大學附
      設中和紀念醫院95年1 月10日高醫附密字第0950000090號
      函1 紙在卷可參（見本院卷第79、80頁）。另經複驗之尿
      液，倘前後2 次檢驗相距約3 個月，不排除可能因尿液儲
      存之時間、尿中酸鹼度之變化或細菌的發酵作用等因素，
      會導致尿中毒品濃度逐漸遞減，以致第2 次檢驗時其含量
      已低於閾值，此有法務部調查局94年6 月1 日調科壹字第
      09460174930 號函在卷可查（見本院卷），是本件被告於
      94年2 月6 日採尿之複驗結果雖呈甲基安非他命之陰性反
      應，然2 次尿液檢驗相距之時間長達9 個月，而排泄至尿
      中毒品之濃度可能因尿液儲存之時間、溫度、尿中酸鹼度
      之變化或細菌的發酵作用等因素，造成尿中毒品濃度過低
      致無法檢驗出毒品陽性反應之程度，故上開尿液之複驗結
      果，不具有足夠之客觀性供本院認定被告於94年2 月6 日
      之採尿前，無施用第二級毒品之情況，至於辯護人稱長榮
      大學之確認報告中，被告尿液中甲基安非他命之濃度高達
      4574ng/ml ，依尿液中毒品正常、自然分解速率而言，不
      可能在9 個月內完全分解至無法驗出之程度，顯見長榮大
      學確認報告之數據有錯誤之處云云，其未敘明依據何種理
      論、何種檢驗機構之計算方式、未考慮到人體生理反應之
      差異性、人為保存尿液方式造成變化等因素，僅空言泛指
      長榮大學確認報告之數據有誤，顯不足採。
（四）綜上，本件被告確有於94年2 月6 日採尿前回溯24小時內
      某時，施用第二級毒品之犯行洵堪認定，本件事證明確，
      另因施用毒品案件，經本院91年度毒聲字第3182號裁定送
      強制戒治，於92年1 月10日停止戒治釋放出監，其於強制
      戒治期滿後5 年內再犯本案施用毒品罪，應依法論科。
二、按甲基安非他命分別為毒品危害防制條例第2 條第2 項第2
    款所明定之第二級毒品，核被告所為，其施用甲基安非他命
    之犯行，係犯同條例第10條第2 項之施用第二級毒品罪。被
    告持有甲基安非他命後進而施用，其持有之低度行為，應為
    施用之高度行為吸收，不另論罪。被告前因施用第一級毒品
    案件，經本院91年度訴字第2671號判決處有期徒刑7 月確定
    ，另因違反槍砲彈藥刀械管制條例案件，經臺灣嘉義地方法
    院92年度簡字第18號判決處有期徒刑3 月確定，經定應執行
    刑為9 月，甫於92年12月24日執行完畢，此有臺灣高等法院
    被告前案記錄表1 件在卷可查，其受有期徒刑執行完畢後，
    5 年以內再犯本案有期徒刑以上之罪，為累犯，應依刑法第
    47條規定，加重其刑。審酌被告前因施用毒品案件，經強制
    戒治後，仍未能徹底戒絕毒品，再度施用毒品，顯見其無戒
    毒悔改之意，犯後極力否認犯行，未具悛悔實據，惟念其施
    用毒品，僅戕害一己之身體健康，所為尚未害及他人等一切
    情狀，量處如主文所示之刑，並諭知易科罰金之折算標準，
    以資懲儆。
據上論斷，應依刑事訴訟法第299 條第1 項前段，毒品危害防制
條例第10條第2 項，刑法第11條前段、第47條、第41條第1 項前
段，罰金罰鍰提高標準條例第2 條，判決如主文。
本案經檢察官乙○○到庭執行職務。
中    華    民    國    95    年    4     月    25    日
                  刑事第二庭    審判長法  官  邱永貴
                                      法  官  高思大
                                      法  官  何佩陵
以上正本證明與原本無異。
如不服本判決，應於判決送達後10日內，向本院提出上訴狀。
中    華    民    國    95    年    4     月    25    日
                                      書記官  張家瑜
附錄本案論罪科刑法條：
毒品危害防制條例第10條第2 項
施用第二級毒品者，處 3 年以下有期徒刑。


司法院資訊處製作；財團法人民間司法改革基金會備份。
